臺灣高等法院臺南分院刑事裁定　　　　　　九十一年度聲再字第二二三號　　 Ｃ
　　　聲　請　人　臺灣高等法院臺南分院檢察署檢察官
　　　被　　　告　甲　○　○
右列聲請人因被告竊佔案件，對於本院八十九年度上易字第一三０八號中華民國八十
九年十一月九日確定判決（臺灣臺南地方法院八十九年度易字第六九四號、臺灣臺南
地方法院檢察署八十八年度偵字第一二五七七號），聲請再審，本院裁定如左：
      主      文
再審之聲請駁回。
      理      由
一、本件檢察官聲請再審意旨略以：按受無罪之判決，發現確實之新證據，足認其有
    應受有罪判決之犯罪事實者，為受判決人之不利益，得聲請再審，刑事訴訟法第
    四百二十二條第二款定有明文。又所稱發現確實之新證據，係指當時已經存在而
    發現在後或審判時未經注意之證據，且能證明原確定判決所認定之事實為錯誤者
    而言，最高法院三十五年特抗字第二一號判例可資參照。至所謂發現確實之新證
    據，係指就證據本身之形式上觀察，無顯然之瑕疵，可以認為足以動搖原確定判
    決者而言，而其實質的證據力如何，能否為受判決人不利之判決，則有待於再審
    開始後之調查判斷（最高法院三十二年度抗字第一一三號判例參照）。經查本件
    原判決採信被告主張系爭麻豆鎮○○○段二八四號土地原屬護安宮所有，有「護
    安宮所有土地以私人名義辦理土地登記明細」乙份附卷足憑，然該「護安宮所有
    土地以私人名義辦理土地登記明細」係以臺南縣麻豆鎮公用十行紙作成，在下角
    印有「70.1.3000」 字樣，即七十年一月印製三０００份，則該「護安宮所有土
    地以私人名義辦理土地登記明細」應為七十年一月以後所製作。衡以「寮里公
    共用地處分決議錄」及賣據三紙，所載開會及買賣並點交土地日期，分別為六十
    一年四月三十日及五月八日，則系爭二八四地號土地，既已出售莊長、陳謝拈及
    黃樟板，則原所有權人護安宮已無權利。詎於七十年一月間之後，仍以系爭二八
    四地號及同段其他地號土地為其所有，製作上揭「護安宮所有土地以私人名義辦
    理土地登記明細」乙份，足認原判決所憑之證物，受判決人有偽造之嫌。又上開
    「寮里公共用地處分決議錄」雖係六十一年四月三十日開會作成，然其用紙為
    六十二年六月之印紙，此有該決議錄在左下角「62.6.2900」 可證，顯見該「寮
    里公共用地處分決議錄」係倒載日期，亦有偽造之嫌。從而，上開「護安宮所
    有土地以私人名義辦理土地登記明細」及「寮里公共用地處分決議錄」如屬偽
    造，攸關受判決人不法利益之意圖，爰依刑事訴訟法第四百二十八條第一項前段
    聲請再審等語。
二、按受無罪之判決確定後，因發見確實之新證據，足認其應受有罪之判決者，得由
    管轄法院之檢察官，為受判決人之不利益，聲請再審，刑事訴訟法第四百二十二
    條第二款、第四百二十八條第一項前段固定有明文，惟所謂確實之新證據，須該
    證據具備可認為確實足以動搖原確定判決之「確實性」特性，亦即其證據之本身
    在客觀上可認為真實，毋須經過調查，即足以動搖原判決，使受判決人得受不利
    之裁判者而言，若在客觀上就其真實性為如何，尚欠明瞭，非經相當之調查，不
    能辨其真偽，即與確實新證據之「確實」含義不同，此外尚須具備該證據係在事
    實審法院於判決前即已存在，因未經發見，不及調查斟酌，或審判時未經注意，
    至其後始行發見之「新規性」特質，二者均不可或缺，故受理聲請再審之最後事
    實審法院，應就聲請再審理由之所謂「新證據」，是否具備事實審判決前已經存
    在，為法院、當事人所不知，事後方行發見之「新規性」，及顯然可認足以動搖
    原確定判決之「確實性」二要件，加以審查，為判斷應否准予開始再審之準據，
    有最高法院八十六年度台抗字第四七七號、八十五年度台抗字第四二四號、八十
    五年度台抗字第三０八號裁判要旨足參。
三、經查：聲請人以原判決所憑之證物即「護安宮所有土地以私人名義辦理土地登記
    明細」之內容有經受判決人偽造之嫌，及「寮里公共用地處分決議錄」製作之
    日期與使用之紙張印製日期倒載，亦有偽造之虞等情，因認本件有發現確實之新
    證據足使受判決人應受有罪判決之再審事由，惟聲請人並未提出任何已證明上開
    證物係經偽造之證據，且就形式上觀之，上開證物之真偽尚須經過相當之調查始
    能查知，並非客觀上即可認為聲請人所指稱上開證物係經偽造等語為真實，而足
    以動搖原判決，從而，揆諸前揭規定，聲請人所指上開證據欠缺「確實性」要件
    ，自與所謂確實新證據有別，聲請人執以聲請再審，核無理由，應予駁回。
四、據上論斷，應依刑事訴訟法第四百三十四條第一項，裁定如主文。
中    華    民    國      九十一      年      十一      月    二十一    日
                                  臺灣高等法院臺南分院刑事第六庭
                                      審判長法官  楊    明    章
                                            法官  高    明    發
                                            法官  戴    勝    利
右正本證明與原本無異。
不得抗告。
                                      法院書記官  吳    銘    添
中    華    民    國      九十一      年      十一      月    二十五    日
